【裁判字號】    92,台上,5809
【裁判日期】    921016
【裁判案由】    違反槍砲彈藥刀械管制條例
【裁判全文】
最高法院刑事判決                              九十二年度台上字第五八０九號
    上  訴  人  台灣高等法院檢察署檢察官
    被      告  甲○○
    選任辯護人  王永春律師
右上訴人因被告違反槍砲彈藥刀械管制條例案件，不服台灣高等法院中華民國九十年
二月十九日第二審判決（八十九年度上訴字第三七六九號，起訴案號：台灣板橋地方
法院檢察署八十七年度偵字第二二二三一號），提起上訴，本院判決如左：
    主  文
原判決撤銷，發回台灣高等法院。
    理  由
本件原判決以公訴意旨略以：被告甲○○於民國八十七年間，陸續自台北市西門町地
區某玩具店，購得玩具槍四把及玩具子彈數十發，竟未經許可而基於概括之犯意，連
續將前揭購得之玩具手槍其中三把換裝金屬槍身而加以改造，並以購買底火填充之方
式改造前揭購得之玩具子彈，使前揭槍彈具有殺傷力。又於八十七年三、四月間，在
台北縣蘆洲市○○路四十六巷二十一弄十二號三樓溫盛斌住處，將其中二把改造玩具
手槍以每把新台幣（下同）一萬二千元價格，販賣予溫盛斌。嗣於八十七年五月十二
日十八時許，溫盛斌持有向被告購得上開改造玩具手槍中之一把，在台北縣三重市○
○街九十八巷六弄六號二樓為警查獲，復於八十七年十月六日，溫盛斌持有向被告購
買之另一把改造手槍為警查獲，並供述其槍枝係向被告購得，經警授意溫盛斌向被告
佯稱看槍，被告誤信為真，於八十七年九月六日二十三時許，持改造玩具手槍一把及
子彈一顆，前往溫盛斌上開住處時，為警當場查獲，並扣得被告所持之上開改造手槍
及子彈等情。因認被告涉犯槍砲彈藥刀械管制條例第十一條第一項及第十二條第一項
等罪嫌。惟經審理結果，不能證明被告有前開犯行，因而維持第一審諭知被告無罪之
判決，駁回檢察官在第二審之上訴，固非無見。
惟查：(一)、無罪之判決，依刑事訴訟法第三百零八條之規定，亦應記載其理由，故對
於被告被訴之事實及卷內其不利之證據資料，如何不足以證明被告犯罪或其行為不罰
，均應詳述其理由，否則即有判決不載理由之違背法令。檢察官指被告涉有前揭犯行
，係依憑內政部警政署刑事警察局八十七年十月二十日刑鑑字第七七三八四號鑑驗通
知書（偵查卷第二十四頁），就被告為警查扣之前開槍枝經送鑑定結果，以打擊底火
引爆裝填子彈內火藥為發射動力，其擊發機械正常，為其主要論據之一。而被告於警
訊中供稱：警方於八十七年九月六日二十三時許，在溫盛斌前開住處，當場於伊腰際
查獲改造四五手槍一支（含彈匣一個）、子彈五顆等物（偵查卷第六頁）。另內政部
警政署刑事警察局上開鑑驗通知書內載就前開子彈五顆鑑定結果為：「伍顆均認係玩
具槍金屬彈殼加裝鋼珠（直徑６ｍｍ）組合而成之改造子彈，取樣試射貳顆結果：壹
顆可擊發，認具殺傷力；壹顆無法擊發，依現狀認不具殺傷力。」，是否認定上開五
顆子彈中之一顆經實際試射鑑驗結果，為可擊發並具有殺傷力？且該顆子彈既經實際
試射鑑驗，是否已無可能再為實際試射鑑驗？乃原判決就上情未說明何以不能為不利
被告論斷之理由，率以內政部警政署刑事警察局以八十九年四月十三日（八九）刑鑑
字第三四００九號函、八十九年十一月二十八日（八九）陸（三）字第八九０八九七
一三號鑑驗通知書，就其餘槍彈鑑定認無殺傷力等結果（原判決理由欄四、(二)），遽
予論斷被告為警查獲扣案之前開子彈均無殺傷力，非槍砲彈藥刀械管制條例所稱之子
彈。其查證未盡且理由欠備，遽行判決，尚嫌速斷，其審理猶有未盡。(二)、檢察官就
被告之全部犯罪事實以實質上或裁判上一罪起訴者，因各該部分之事實間，互有不可
分關係，法院自應就全部事實予以合一審判，如僅就其中一部分加以審認，而置其他
部分於不顧，即屬刑事訴訟法第三百七十九條第十二款所稱「已受請求之事項未予判
決」之違法。本件被告被訴製造、販賣子彈部分，縱屬不能證明其犯罪，然其於被查
獲時持有子彈之事實，亦經檢察官一併起訴，且其中一顆子彈並具有殺傷力，已如前
述，被告此部分應否成立犯罪，原判決未予論述，顯有已受請求之事項未予判決之違
背法令。檢察官上訴意旨指摘原判決不當，為有理由，應認有撤銷發回更審之原因。
據上論結，應依刑事訴訟法第三百九十七條、第四百零一條，判決如主文。
中      華      民      國    九十二    年      十      月     十六     日
                              最高法院刑事第三庭
                                  審判長法官  董  明  霈
                                        法官  林  茂  雄
                                        法官  王  居  財
                                        法官  張  祺  祥
                                        法官  池  啟  明
      右正本證明與原本無異
                                              書  記  官
中      華      民      國    九十二    年      十      月    二十三    日


司法院資訊處製作；財團法人民間司法改革基金會備份。
